臺灣高等法院臺中分院刑事判決
111年度交上易字第592號
上  訴  人  臺灣臺中地方檢察署檢察官
被      告  謝麗音


上列上訴人因被告公共危險案件，不服臺灣臺中地方法院111年
度交易字第304號中華民國111年5月10日第一審判決（起訴案號
：臺灣臺中地方檢察署111年度速偵字第795號），提起上訴，本
院判決如下：
    主  文
上訴駁回。
    事實及理由
壹、本案審判範圍：
    刑事訴訟法第348條規定：「（第1項）上訴得對於判決之一
    部為之。（第2項）對於判決之一部上訴者，其有關係之部
    分，視為亦已上訴。但有關係之部分為無罪、免訴或不受理
    者，不在此限。（第3項）上訴得明示僅就判決之刑、沒收
    或保安處分一部為之。」參諸同法第348條第3項規定立法理
    由，宣告刑、數罪併罰所定之應執行刑、沒收，倘若符合該
    條項的規定，已得不隨同其犯罪事實，而單獨成為上訴之標
    的，且於上訴人明示僅就刑上訴時，第二審法院即不再就原
    審法院所認定之犯罪事實為審查，而應以原審法院所認定之
    犯罪事實，作為論認原審宣告刑、執行刑及沒收妥適與否的
    判斷基礎。本件依檢察官上訴書記載，係針對原審未論累犯
    部分提起上訴，公訴檢察官於本院亦陳明係針對原審之量刑
    一部上訴等語（本院卷第7至13、38頁)，依上述說明，本院
    僅就原審判決量刑妥適與否進行審理，至於其他部分，則非
    本院審查範圍，先予指明。
貳、本案據以審查量刑妥適與否之原審所認定犯罪事實、罪名及
    刑之加重：
一、犯罪事實：
    謝麗音於民國111年2月17日17時30分許，在臺中市霧峰區中
    正路上鈺山茶坊旁之檳榔攤，食用摻有酒精成分之雞湯後，
    於同日21時30分許，騎乘車牌號碼000-000號（起訴意旨誤
    載為682-DTK號，應予更正）普通重型機車上路。嗣於同日2
    1時35分許，行經臺中市霧峰區中正路與育智街交岔路口，
    因行車不穩且逆向行駛為警攔查，並對其施以呼氣式酒精濃
    度測試，於同日21時50分許，測得其吐氣所含酒精濃度值為
    每公升0.98毫克而查獲。 
二、所犯罪名：
    核被告所為，係犯刑法第185條之3第1項第1款之吐氣所含酒
    精濃度達每公升0.25毫克以上而駕駛動力交通工具之罪。
三、刑之加重之說明：
　　被告固有起訴書所載之前科紀錄，然檢察官就被告構成累犯
    之事實及應加重其刑之事項，並未具體指出證明之方法，參
    照最高法院刑事大法庭110年度台上大字第5660號裁定意旨
    ，原審法院僅將該等前科紀錄列為刑法第57條第5款所定「
    犯罪行為人之品行」之審酌事項，而不依刑法第47條第1項
    規定將被告論以累犯並加重其刑。
參、上訴論斷的理由：
一、檢察官上訴主要理由：
  ㈠本件檢察官起訴書犯罪事實欄已經記載被告構成累犯之事實
    ，且於證據並所犯法條欄敘明被告為累犯，請依刑法第47條
    第1項之規定，酌情加重其刑。檢察官於第一審法院行審理
    程序時，於科刑辯論時亦表示：「請審酌被告有多次酒後駕
    車公共危險犯罪前科，不知悔改，請科以適當之刑」，足見
    檢察官已於起訴及第一審法院審理時具體指出被告於前案受
    徒刑之執行，於110年3月25日執行完畢，並於5年以內故意
    再犯有期徒刑之本案罪名，卻仍不知悔改(意指對刑罰反應
    力薄弱)，而應依刑法第47條第1項規定，加重其刑。
　㈡前案與本案均屬相同罪名，本案被告被查獲時之呼氣中酒精 
    濃度高達每公升0.98毫克，可見被告無法約束自己，難以遵
    守社會規範及法律，對於刑罰之反應力薄弱。依本案犯罪情
    節，並無應量處法定最低刑度之情形，且即使依累犯規定加
    重其法定最低本刑，亦不致使行為人所承受之刑罰超過其所
    應負擔之罪責。綜上，原審就量刑部分，認為檢察官並未舉
    出用以證明被告構成累犯證明方法之認定，並不適當，請撤
    銷此部分之判決，判處有期徒刑7月等語。
二、駁回上訴之理由：
　㈠原判決雖參照最高法院110年度台上字第5660號刑事判決意旨
    ，認檢察官未能提出足以證明被告構成累犯事實之前案徒刑
    執行完畢資料，例如前案確定判決、執行指揮書、執行函文
    、執行完畢（含入監執行或易科罰金或易服社會勞動執行完
    畢、數罪係接續執行或合併執行、有無被撤銷假釋情形）文
    件等相關執行資料，難認檢察官就被告構成累犯事實已具體
    指出證明方法，乃未就被告構成累犯事項為職權調查，而未
    認定被告成立累犯。惟最高法院110年度台上字第5660號刑
    事判決揭示之上開法律見解，係於111年4月27日作成，而本
    案原審係於同年月19日即辯論終結，斯時公訴檢察官自無從
    預知上開更易之法律見解（遑論大法庭裁定性質屬於中間裁
    定，其拘束力僅針對「提案庭提交之案件」，不及於其他訴訟
    案件），就被告構成累犯之事實及應加重其刑之事項，主張
    並具體指出證明方法，基於預測可能性之精神，原審若認此
    部分未經舉證或舉證未足，自應再開言詞辯論，給予檢察官
    就上開事實、事項為主張、舉證機會，始符正當法律程序，
    其捨此不為，逕以檢察官就被告構成累犯事實未具體指出證
    明方法而未予認定，即有違誤。再者，前案紀錄表乃偵審及
    執行機關就受理個案之終結及處理情形，由各案件之承辦人
    員逐筆輸入後，分別儲存司法院、法務部資訊處資訊設備，
    核屬公務員職務上製作之紀錄文書，其證據能力與證明力，
    均由法官依法踐行調查後本其心證決定。於大法官釋字第77
    5號解釋公布後，法院依該解釋理由第3項「科刑資料之調查
    」揭示之意旨，經檢察官指出證明方法，由法院因適用法律
    規定之需而曉諭檢察官提出被告前案紀錄表，次由被告表示
    意見，再由法院審酌全部調查結果為累犯成立與否之判斷，
    所為認定符合證據法則，並無違法，為免訟累，實無於被告
    就前案紀錄表執行完畢內容無異議之情況下，另要求檢察官
    提出被告前案執行完畢資料作為證明方法之必要。是原判決
    認檢察官需提出足以證明被告構成累犯事實之前案徒刑執行
    完畢資料，始能認係就被告構成累犯事實具體指出證明方法
    之意見，未一併審酌被告對記載其構成累犯事實前科紀錄表
    之意見，並非妥適，檢察官執此提起上訴，非無理由。惟審
    酌被告上開構成累犯之前案紀錄、素行資料，業經原判決於
    量刑時列為審酌事由（原判決第3頁第3至7行)，且依原判決
    對被告量處之有期徒刑6月，併科罰金新臺幣（下同）5萬元
    ，足認已就被告行為之罪責充分評價，是原審雖有上開違失
    ，致未就本案認定為累犯並加重其刑，然並未重複評價而不
    影響其量刑之妥適性，不足以動搖判決之本旨，基於無害違
    誤原則，僅由本院依檢察官上開主張及提出具體證明方法後
    ，予以補充認定如上即可，尚無因之撤銷必要，原判決仍予
    維持。
　㈡量刑輕重，係屬事實審法院得依職權自由裁量之事項，茍已
    斟酌刑法第57條各款所列情狀而未逾越法定刑度，不得遽指
    為違法（最高法院72年度台上字第6696號判決要旨參照）。
    查原審就量刑部分，業已審酌刑法第57條所列各款事由及一
    切情狀。衡之被告先後於97、107、109年間，各因酒後駕車
    之公共危險罪，分別經法院判處罰金5萬1000元、有期徒刑4
    月、5月確定，並均獲易科罰金執行之寬典（98年間所犯酒
    後駕車之公共危險罪，則經檢察官為緩起訴處分確定）有上
    開前案紀錄表可參，顯然前開案件給予被告之機會，並無法
    遏止被告恣意酒後駕車之危險行為，且本案經測得之吐氣酒
    精濃度達每公升0.98毫克，原審量處被告有期徒刑6月，併
    科罰金5萬元，並無過輕情事，於法並無違誤、不當。公訴
    檢察官具體求刑有期徒刑7月，仍非屬得以動搖原判決量刑
    之事由，與本案之科刑無關，應予駁回。
據上論斷，應依刑事訴訟法第368條，判決如主文。　　
本案經檢察官何昌瀚提起公訴，檢察官蔣得龍提起上訴，檢察官
陳立偉到庭執行職務。
中　　華　　民　　國　　111 　年　　8 　　月　　18　　日
            刑事第十庭  審判長法  官  陳  宏  卿
                              法  官  林  美  玲
                              法  官  楊  文  廣
以上正本證明與原本無異。
不得上訴。
                              書記官  翁  淑  婷

中　　華　　民　　國　　111 　年　　8 　　月　　18　　日